【裁判字號】    92,繼,7
【裁判日期】    920530
【裁判案由】    指定遺產管理人
【裁判全文】
臺灣板橋地方法院民事裁定  九十二年度繼字第七號
    聲  請  人  甲○○
    代  理  人  劉炳輝律師
右聲請人聲請對被繼承人乙○選任遺產管理人事件，本院裁定如左：
    主      文
選任王天來（男、民國○○年○月○○日生、身分證統一編號：Ｚ00000000
0號）為被繼承人乙○（女、民國三十五年五月三日死亡）之遺產管理人。
程序費用由被繼承人乙○之遺產負擔。
    理      由
一、按繼承人因故不能管理遺產，或未委任遺產管理人，被繼承人亦無遺囑指定者，
    得由利害關係人聲請法院選任遺產管理人，非訟事件法第七十九條第一項定有明
    文。
二、本件聲請意旨略以：被繼承人乙○於民國三十五年五月三日死亡，緣坐落台北縣
    泰山鄉○○○段楓樹小段三○─一、三○─二、三○─三地號等三筆土地，係聲
    請人與乙○及其他案外人所共有，聲請人為分割系爭土地，與其他共有人協調數
    年，因意見眾多，難以達成共識，經訴請法院裁判分割系爭土地後，發覺系爭土
    地共有人乙○部分子女之戶籍登記資料未能與被繼承人乙○之名字相符，因而使
    被繼承人乙○之繼承人無法辦理繼承登記，亦無法辦理分割或訴請裁判分割系爭
    土地。聲請人雖曾向戶政機關申請更正，惟因係日據時代之事，並無直接證據，
    僅有旁證可推敲，故均遭戶政機關駁回申請，訴願亦遭駁回。被繼承人乙○之繼
    承人因無法更正其母乙○之姓名，故無法辦理繼承登記以管理系爭遺產土地，繼
    承人亦無法協議管理系爭遺產土地，應屬繼承人因故不能管理遺產；且本件並未
    委任有遺產管理人，被繼承人乙○亦無以遺囑指定之情形。茲因王天來之父為王
    家丁，而王家丁為乙○之子，聲請人為解決上開法律關係，爰依非訟事件法第七
    十九條第一項規定，以利害關係人身分，聲請選任王天來為被繼承人之遺產管理
    人等語。
三、經查：
（一）本件聲請人主張被繼承人乙○於三十五年五月三日死亡，王家丁為乙○之子，
      王天來則為王家丁之子之事實，業據聲請人提出戶籍謄本、王家丁及乙○之日
      據時期調查簿、王家宗籍全書等件為證，並經證人即乙○之曾孫王達雄於本院
      審理時證述屬實（參見本院九十二年二月二十六日非訟事件筆錄），參酌上開
      王家宗籍全書上記載「陳氏諱芽‧‧‧生子四人，長曰樹墻，次曰樹丁、三曰
      樹福，四曰樹此」等字樣以觀，堪信聲請人之主張為真實。
（二）聲請人主張坐落台北縣泰山鄉○○○段楓樹小段三○─一、三○─二、三○─
      三地號等三筆土地，係聲請人與乙○及其他案外人所共有，聲請人為分割系爭
      土地，與其他共有人協調數年，因意見眾多，難以達成共識，經訴請法院裁判
      分割系爭土地後，發覺系爭土地共有人乙○部分子女之戶籍登記資料未能與被
      繼承人乙○之名字相符，因而使被繼承人乙○之繼承人無法辦理繼承登記，亦
      無法辦理分割或訴請裁判分割系爭土地，聲請人雖曾向戶政機關申請更正，惟
      因係日據時代之事，並無直接證據，僅有旁證可推敲，故均遭戶政機關駁回申
      請，訴願亦遭駁回之事實，業據聲請人提出上開土地登記謄本、台北縣泰山鄉
      戶政事務所函文、台北縣政府訴願決定書等件為憑，自應認為真實。
（三）聲請人主張被繼承人乙○之繼承人因無法更正其母乙○之姓名，故無法辦理繼
      承登記以管理系爭遺產土地，繼承人亦無法協議管理系爭遺產土地之事實，亦
      有上開證據可證，準此，本件應認有繼承人因故不能管理遺產之情形。
四、從而，聲請人為上開土地之共有人，其與被繼承人乙○之遺產有利害關係，其以
    利害關係人身分聲請選任被繼承人乙○之遺產管理人，核與首揭規定尚無不合。
    經核王天來為被繼承人乙○之孫，對遺產遺債情況瞭解應較深，就被繼承人之財
    產管理較為方便，為保障聲請人之利益及期分割上開土地程序之公正、公信起見
    ，本院認以選任被繼承人之孫王天來為被繼承人乙○之遺產管理人為適當。
五、依非訟事件法第八條第二項，民事訴訟法第七十八條，裁定如主文。
中      華      民      國      九十二    年      五      月    三十    日
                                      臺灣板橋地方法院家事法庭
~B法      官  郭光興
右為正本係照原本作成
如對本裁定抗告須於裁定送達後十日內向本院提出抗告狀
中      華      民      國      九十二    年      五      月    三十    日
~B法院書記官  翁子婷


司法院資訊處製作；財團法人民間司法改革基金會備份。
